臺灣高等法院臺中分院刑事判決　　　94年度交上訴字第1717號
上　訴　人　臺灣臺中地方法院檢察署檢察官
被　　　告　乙○○
上列上訴人因公共危險案件，不服臺灣臺中地方法院94年度交訴
字第69號中華民國九十四年六月三十日第一審判決（起訴案號：
臺灣臺中地方法院檢察署94年度偵字第7243號），提起上訴，本
院判決如下：
    主　　  文
原判決撤銷。
乙○○駕駛動力交通工具肇事，致人受傷而逃逸，累犯，處有期
徒刑柒月。
    事　　  實
一、乙○○前因公共危險案件，經臺灣彰化地方法院判處有期徒
    刑四月，如易科罰金以三百元折算一日確定，甫於民國（下
    同）九十三年四月二十八日易科罰金執行完畢，仍不知警惕
    。於九十四年三月二十一日下午十九時許，駕駛牌照號碼Ｖ
    二－八○七二號自小客車，由臺中市○○路沿武昌路往大雅
    路方向行駛，於同日下午十九時十分許，行經臺中市○○路
    與武昌路口正要右轉漢口路時，不慎與由丙○○所騎乘之牌
    照號碼ＯＸＱ－二八○號重機車發生碰撞，致丙○○當場人
    車倒地，並受有左下眼瞼、雙側膝蓋、右手指挫傷之傷害（
    過失傷害部分未據告訴），乙○○於肇事後並未下車察看或
    報警處理，即駕車逃離現場，惟經路人記下牌照號碼提供予
    警方，始循線查獲。
二、案經臺中市警察局第二分局報告臺灣臺中地方法院檢察署檢
    察官偵查後聲請簡易判決處刑，承辦法官認不宜以簡易判決
    處刑，改以通常程序審理。
    理　　  由
一、訊據被告乙○○雖矢口否認犯罪，辯稱：伊有停車叫旁邊的
    人報警，也有叫旁邊的人送被害人去醫院，可能被害人眼鏡
    破掉看不清楚，因為朋友發生事故去逝，伊急著去殯儀館云
    云。惟查右開犯罪事實業據被害人丙○○於警訊及偵查中陳
    述甚詳，並有中國醫藥大學附設醫院診斷證明書、道路交通
    事故調查報告表（一）（二）、道路交通事故現場圖、照片
    等在卷可參，被告於原審時且表示對被害人丙○○之指訴無
    意見，並坦承上開犯行，矧被告於警訊時並未供稱有委託他
    人報警及將被害人送醫，且就其所辯受託人究係何人始終未
    能陳明供調查，所辯尚難採信。按汽車駕駛人駕駛汽車肇事
    致人受傷或死亡，應即採取救護或其他必要措施，並向警察
    機關報告，不得駛離或逃逸，道路交通管理處罰條例第六十
    二條第一項定有明文。又因道路交通事故之發生，常非於己
    之鄰親家里，時有告救不能情事，乃科以肇事者須即採取救
    護或其他必要措施，並應向警察機關報告之法定義務，以防
    因就醫延誤致生無謂傷亡，並俾得通知傷亡者家屬到場，以
    明責任，是凡肇事人於行車肇事致人受傷或死亡，未即採取
    救護或其他必要措施，並向警察機關報告，即駕車逃逸者，
    均應依該規定處罰，至其嗣後是否受刑事訴追及已否與被害
    人達成民事和解，賠償損失，對其應受處罰乙節，並不生影
    響。職是之故，汽車駕駛人駕駛汽車肇事，不論其責任之歸
    屬為何，即有義務留在肇事現場，採取救護或其他必要措施
    ，並向警察機關報告，以維護他人之生命與其他用路人之交
    通安全。其立法目的，既係促使駕駛人於肇事致死傷後，能
    對被害人即時救護，報告警察機關，以減少死傷，是該罪之
    成立祇以行為人有駕駛動力交通工具肇事，致人死傷而逃逸
    之事實為已足（最高法院九十二年度臺上字第四四六八號刑
    事判決參照）。本件被告駕駛車輛撞擊被害人致其人車倒地
    ，被告自承有先停車看見被害人站起，顯然被告對於事故發
    生知之甚詳，又機車之防護力與汽車相去甚遠，機車倒地時
    ，機車騎士身體因與地面及機車車身摩擦及撞擊，因防護力
    不足，往往非死即傷，此為一般人所周知，而本件被告既知
    被害人騎乘機車在遭其撞及後人車倒地，應對被害人當場受
    有傷害已有認識，其竟未採取救護或其他必要措施，並向警
    察機關報告，即竟行駕車離去嗣經警循線查獲，其肇事逃逸
    至為炯然。本件事證明確，被告肇事逃逸之犯行，應堪認定
    。
二、核被告乙○○所為，係犯刑法第一百八十五條之四之肇事逃
    逸罪。被告前因公共危險案件，經臺灣彰化地方法院判處有
    期徒刑四月，如易科罰金以三百元折算一日確定，甫於九十
    三年四月二十八日易科罰金執行完畢，有臺灣高等法院被告
    前案紀錄表在卷可查，其於有期徒刑執行完畢後五年內再犯
    本件有期徒刑以上之罪，為累犯，依刑法第四十七條加重其
    刑，原審予以論罪科刑，固非無見，惟查原審未敘明被告所
    為客觀上有何可憫恕之情況，徒以被害人所受傷害不大，被
    告事後已與被害人達成和解為由，遽依刑法第五十九條之規
    定酌減其刑，尚有未洽，檢察官以此為由上訴核有理由，應
    由本院將原審判決撤銷改判，爰審酌被告過失之程度、被害
    人丙○○所受傷害之程度、被告肇事後棄被害人於不顧之犯
    行對被害人及社會治安所生之損害及被告犯罪後業與被害人
    達成和解，取得被害人諒解，犯罪後態度尚稱良好等一切情
    狀，量處如主文第二項所示之刑。
三、據上論斷，應依刑事訴訟法第三百六十九條第一項前段、第
    三百六十四條、第二百九十九條第一項前段、刑法第一百八
    十五條之四、第四十七條，判決如主文。
本案經檢察官甲○○到庭執行職務。
中　　華　　民　　國　　94　　年　　9 　　月　　29　　日
              刑事第九庭  審判長法　官　陳　筱　珮
              　　　　　　　　　法　官　張　國　忠
              　　　　　　　　　法　官　康　應　龍
上列正本證明與原本無異。
如不服本判決應於收受送達後十日內向本院提出上訴書狀，其未
敘述上訴之理由者並得於提起上訴後十日內向本院補提理由書（
均須按他造當事人之人數附繕本）。
　　　　　　　　　　　　　　　　書記官　姚　錫　鈞
中　　華　　民　　國　　94　　年　　9 　　月　　30　　日
　　　　　　　　　　　　　　　　　　　　　　　　　　　Ｒ
